臺灣新竹地方法院民事裁定  
110年度消債更字第88號
聲  請  人  
即債務人    辜志華  
代  理  人  陳俊成律師
相  對  人  
即債權人    滙豐(台灣)商業銀行股份有限公司


法定代理人  陳志堅  



相  對  人  
即債權人    元大商業銀行股份有限公司

法定代理人  翁健    
代  理  人  李如鵑  
代  理  人  黃勝豐  
相  對  人  
即債權人    星展(台灣)商業銀行股份有限公司


法定代理人  伍維洪  



相  對  人  
即債權人    台新國際商業銀行股份有限公司

法定代理人  尚瑞強  


相  對  人  
即債權人    日盛國際商業銀行股份有限公司

法定代理人  黃錦瑭  



上列當事人因消費者債務清理條例聲請更生事件，本院裁定如下
：
    主  文
債務人甲○○自中華民國一一○年十月十二日下午四時起開始更生
程序。
命司法事務官進行本件更生程序。
    理  由
一、按債務人不能清償債務或有不能清償之虞者，得依本條例所
    定更生或清算程序，清理其債務；債務人無擔保或無優先權
    之本金及利息債務總額未逾新臺幣（下同）1,200萬元者，
    於法院裁定開始清算程序或宣告破產前，得向法院聲請更生
    ；債務人對於金融機構負債務者，在聲請更生或清算前，應
    向最大債權金融機構請求協商債務清償方案，或向其住、居
    所地之法院或鄉、鎮、市、區調解委員會聲請債務清理之調
    解。協商或調解成立者，債務人不得聲請更生或清算。但因
    不可歸責於己之事由，致履行有困難者，不在此限；本條例
    施行前，債務人依金融主管機關協調成立之中華民國銀行公
    會會員，辦理消費金融案件無擔保債務協商機制與金融機構
    成立之協商，準用前2項之規定。消費者債務清理條例（下
    稱：消債條例）第3條、第42條第1項、第151條第1項、7項
    、第9項分別定有明文。所謂「不可歸責於己之事由」，係
    指金融機構所定之協商條件過苛，致債務人於清償協商金額
    後，即無法維持其基本生活，或債務人於履行協商條件期間
    ，因非自願性失業、工作能力減損、減薪或其他非於協商成
    立時所能預期之事由，而致收入減少，或因扶養人數增加、
    債務人或其家人傷病或其他非於協商成立時所能預期之事由
    ，而致支出增加等情事。法院開始更生程序之裁定，應載明
    其年、月、日、時，並即時發生效力。又法院裁定開始更生
    或清算程序後，得命司法事務官進行更生或清算程序，必要
    時得選任律師、會計師或其他適當之自然人或法人一人為監
    督人或管理人，同條例第16條第1項、第45條第1項亦有明文
    。
二、本件聲請意旨略以：
    聲請人前有不能清償債務之情事，而積欠債務總額共計961,
    000元，聲請人前曾參與銀行公會債務協商，因無力負擔還
    款方案而毁諾。聲請人於民國（下同）110年4月間向本院聲
    請債務前置調解，最大債權銀行即日盛國際商業銀行股份有
    限公司提出以債權金額分180期、年利率0%、月付5,232元之
    還款條件，惟聲請人表示無能力負擔還款，當庭聲請轉更生
    程序，以致前置調解不成立，爰依消債條例請求裁定准許更
    生等語。
三、經查：
㈠、聲請人主張積欠債務總額961,000元，且於提出本件更生之聲
    請前，曾參與銀行公會債務協商而後毁諾，業據其陳報在卷
    ，並有財圑法人金融聯合徵信中心當事人綜合信用報告回覆
    書、協議書在卷為證（調解卷第25頁、本院卷第134、151-1
    52頁）。從而，聲請人既曾與銀行債權人進行前置協商成立
    而後毀諾，其聲請更生程序，本院自應審究聲請人是否符合
     「不可歸責於己之事由致履行有困難」之要件，並綜合聲
    請人目前全部收支及財產狀況，評估是否已不能維持符合人
    性尊嚴之最基本生活條件，而有「不能清償或不能清償之虞
    」等情 。
㈡、聲請人主張其曾於95年間與銀行公會達成協商，惟無力負擔
    每月20,697元之還款方案。以聲請人於95年之投保薪資18, 
    300元計算之（本院卷第23頁），依行政院衛生福利部公告
    之歷年最低生活一覽表（95年為9,210元），扣除聲請人每
    月必要生活費用9,210元、與配偶共同扶養2名子女之扶養費
    用9,210元後（計算式：9,210x22= 9,210元），已無餘額
    清償協商應還款金額，足認聲請人係因不可歸責於己之事由
    致履行顯有重大困難而毀諾。
㈢、關於聲請人之財產收入及支出部分：聲請人名下除西元1998
    年出廠之汽車1輛、2018年出廠之機車1輛、3筆個人保單外
    ，別無其他財產，此有聲請人之陳報狀、本院依職權調查聲
    請人之法務部－高額壽險資訊連結作業表及稅務電子閘門財
    產所得調件明細表等件附卷可憑（本院卷第19-22、25-26 
    、134頁） ，聲請人陳稱其現擔任工地臨時工，並切結其每
    月薪資約33,000元，配偶在家顧小孩，有從事家庭式按摩，
    每個月收入不到1萬元，小孩領有身障補助3,600元等語(調
    解卷第39頁、本院卷第117-118頁），則本院暫以每月收入3
    3,000元，作為計算聲請人目前償債能力之依據；另聲請人
    主張其每月生活必要支出為：房租16,000元、水費563元、
    電費1,935元、瓦斯費326元、電信費990元、交通費1,000元
    、膳食費4,500元、2名子女扶養費7,000元，總計：32,314
    元（本院卷第133-134頁）。就2名未成年子女扶養費部分，
    以行政院衛生福利部110年度每人每月必要生活費用15,946
    元，扣除長子領取每月3600元之身障補助，可知2名子女扶
    養費每月共28,292元【計算式：15,946x2—3,600= 28,292元
    】，又聲請人陳稱其配偶有從事家庭按摩，可認聲請人之配
    偶具有工作能力，應與聲請人共同負擔未成年子女之扶養費
    用，是聲請人每月應負擔之扶養費用為12,646元，聲請人主
    張其2名子女扶養費共7,000元，係屬合理，應予列計 。至
    聲請人所主張每月生活開銷之總額，仍不得高於行政院衛生
    福部公告110年度每人每月必要生活費用，包含扶養負擔2名
    未成年子女標準之一半即31,891元（110年每月最低生活費
    一覽表，本院卷第121頁），則本件聲請人每月生活必要支
    為31,891元，洵堪認定。
㈣、從而，以聲請人每月收入33,000元，扣除每月必要生活支出3
    1,891元後，僅餘1,109元可供清償，顯無法負擔最大債權銀
    行前置調解時提出每月清償5,232元之還款方案，更遑論聲
    請人現積欠之債務，其利息部分等仍持續增加中，堪認聲請
    人客觀上經濟狀況已有不能清償債務之情形，而有藉助更生
    制度調整其與債權人間之權利義務關係以重建其經濟生活之
    必要 。
㈤、再查，就聲請人主張每月須支出2名子女扶養費之部分，聲 
    請人之長女為93年9月18日生，現年17歲 ，距法定成年年紀
    非遠，應無受長期扶養之必要，此有聲請人提出之戶籍謄本
    在卷可稽（本院卷第143頁），應由司法事務官另行裁定分
    階段清償之更生方案，方屬合理。
四、綜上所述，聲請人係一般消費者，其已達不能清償債務之程
     度，其中無擔保或無優先權之債務未逾1,200萬元，且未經
    法院裁定開始清算程序或宣告破產；又查無消債條例第6條
    第3項、第8條或第46條各款所定駁回更生聲請之事由存在，
    則聲請人聲請更生，應屬有據。本件聲請人聲請更生既經准
    許，併依上開規定命司法事務官進行本件更生程序，爰裁定
    如主文。至聲請人於更生程序開始後，應提出足以為債權人
    會議可決或經法院認為公允之更生方案以供採擇，而司法事
    務官於進行本件更生程序、協助債務人提出更生方案時，亦
    應依債務人之薪資變化、社會常情及現實環境衡量債務人之
    償 債 能 力 ，並酌留其生活上應變所需費用，進而協助債
    務人擬定允當之更生方案，始符消債條例重建債務人經濟生
    活之立法目的，附此敘明。
五、依前開法條裁定如主文。
中　　華　　民　　國　　110 　年　　10　　月　　12　　日
                  民事第二庭法　　　官　林麗玉
以上正本係照原本作成。
本件不得抗告。
中　　華　　民　　國　　110 　年　　10　　月　　12　　日
                            書  記  官  郭春慧